【裁判字號】    98,訴,3615
【裁判日期】    981125
【裁判案由】    毒品危害防制條例
【裁判全文】
臺灣板橋地方法院刑事判決              98年度訴字第3615號
公  訴  人  臺灣板橋地方法院檢察署檢察官
被      告  甲○○
上列被告因違反毒品危害防制條例案件，經檢察官提起公訴（98
年度毒偵字第5194號），被告於準備程序中就被訴事實為有罪之
陳述，經本院合議庭裁定由受命法官獨任進行簡式審判程序，判
決如下：
    主  文
甲○○施用第一級毒品，處有期徒刑壹拾月。扣案之殘渣袋壹只
沒收。
    事  實
一、甲○○曾於民國93年間，因施用毒品案件，經本院以93年度
    毒聲字第81號裁定送勒戒處所觀察、勒戒後，認無繼續施用
    毒品之傾向，於93年6 月28日觀察、勒戒執行完畢釋放，並
    由臺灣板橋地方法院檢察署檢察官以93年度毒偵緝字第248
    號、第250 號為不起訴處分確定；復於上開觀察、勒戒執行
    完畢釋放後5 年內之97年間，因施用毒品案件，經本院以97
    年度簡字第7854號判處有期徒刑3 月，嗣於97年10月6 日確
    定，並於98年7 月17日易科罰金執行完畢。詎甲○○仍不知
    悔改，基於施用第一級毒品海洛因、第二級毒品甲基安非他
    命之犯意，於98年7 月15日為警採尿之時點往前回溯26小時
    內之某時（不含公權力拘束期間），在臺北縣中和市○○路
    13號底層106 室居所內，以將海洛因及甲基安非他命混合置
    入玻璃球內燒烤後吸食煙霧之方式，同時施用海洛因及甲基
    安非他命1 次。嗣於98年7 月15日1 時30分許，在上址為警
    查獲，並扣得殘渣袋1 只，經警採集其尿液檢體送驗後，呈
    現可待因、嗎啡、安非他命及甲基安非他命陽性反應，始悉
    上情。
二、案經臺北縣政府警察局土城分局移送臺灣板橋地方法院檢察
    署檢察官偵查起訴。
    理  由
一、本案被告甲○○所犯係死刑、無期徒刑、最輕本刑為3 年以
    上有期徒刑以外之罪，其於準備程序中就前揭被訴事實為有
    罪之陳述，經受命法官告知簡式審判程序之旨，並聽取其與
    公訴人之意見後，本院認無不得或不宜改依簡式審判程序進
    行之情事，依刑事訴訟法第273 條之1 第1 項、第284 條之
    1 規定，裁定本案由受命法官獨任進行簡式審判程序；且依
    刑事訴訟法第273 條之2 及第159 條第2 項規定，不適用傳
    聞法則有關限制證據能力之相關規定，合先敘明。
二、上揭犯罪事實，業據被告於本院審理時自白不諱，且被告為
    警查獲後，經警採集其尿液檢體送驗，由臺灣檢驗科技股份
    有限公司以酵素免疫分析法（EIA ）初步檢驗，呈現鴉片類
    及安非他命類陽性反應，再以氣相層析質譜儀法（GC/MS ）
    確認檢驗，亦呈現可待因、嗎啡、安非他命及甲基安非他命
    陽性反應等情，有該公司於98年7 月30日所出具報告編號UL
    /2009/70619 號之濫用藥物檢驗報告、臺北縣政府警察局土
    城分局偵辦毒品案尿液編號及姓名對照表各1 份在卷可稽（
    見偵查卷宗第23、29頁）。按海洛因經注射或吸入人體後，
    約80％於24小時內自尿中排出，一般而言，尿液中能否驗出
    嗎啡陽性反應與其投與量、投與途徑、採尿時間、個人體質
    及檢測方法之靈敏度有關，國外曾有文獻報導注射6 毫克之
    海洛因鹽酸鹽，其代謝物嗎啡之平均可檢出時限約為26小時
    ，業經行政院衛生署藥物食品檢驗局於81年9 月8 日以藥檢
    壹字第8114885 號函述綦詳。而前揭尿液檢驗報告載明係以
    GC/MS （即氣相層析質譜儀分析法）作為確認檢驗之方式，
    而該方法之原理係檢體經氣化後，通過層析管分離純化，再
    將純化後之成分循序送入質譜儀做個別鑑定。因質譜儀所測
    定之圖譜，在化學上被公認具有指紋特性，故可據以完全判
    定該檢體係為何種化合物。是以氣相層析質譜儀（GC/MS ）
    作藥物及其代謝產物之定性及定量分析，幾乎不會有偽陽性
    反應產生，此亦經行政院國軍退除役官兵輔導委員會臺北榮
    民總醫院於83年4 月7 日以83北總內字第3059號函釋明在案
    。復有殘渣袋1 只扣案可資佐證，足徵被告確有施用海洛因
    及甲基安非他命無疑。又被告堅詞否認分別施用海洛因及甲
    基安非他命，並供稱伊係同時施用等語，且依檢察官所指之
    證據方法，亦不足以排除被告係同時施用海洛因及甲基安非
    他命之可能性，自應從被告有利之認定，而認被告係於98年
    7 月15日為警採尿之時點往前回溯26小時內之某時（不含公
    權力拘束期間），同時施用海洛因及甲基安他命。
三、再被告前於93年間，因施用毒品案件，經本院以93年度毒聲
    字第81號裁定送勒戒處所觀察、勒戒後，認無繼續施用毒品
    之傾向，於93年6 月28日觀察、勒戒執行完畢釋放，並由臺
    灣板橋地方法院檢察署檢察官以93年度毒偵緝字第248 號、
    第250 號不起訴處分確定；復於上開觀察、勒戒執行完畢釋
    放後5 年內之97年間，因施用毒品案件，經本院以97年度簡
    字第7854 號 判處有期徒刑3 月，嗣於97年10月6 日確定，
    並於98年7 月17日易科罰金執行完畢等情，此觀卷附臺灣高
    等法院被告前案紀錄表1 份即明。是以被告於93年間初犯施
    用毒品罪後，於初犯之觀察、勒戒執行完畢釋放後5 年內之
    97年間猶再犯施用毒品罪，已屬「5 年內再犯」之情形，而
    與毒品危害防制條例第20條所定「初犯」或「5 年後再犯」
    始得以觀察、勒戒之保安處遇替代刑罰之要件不符，自應依
    毒品危害防制條例第23條第2 項規定，依法追訴、處罰。本
    案事證明確，被告犯行洵堪認定，應依法論科。
四、按海洛因及甲基安非他命係毒品危害防制條例第2 條第2 項
    第1 款及第2 款所明定之第一級毒品及第二級毒品。是核被
    告甲○○所為，係犯毒品危害防制條例第10條第1 項之施用
    第一級毒品罪及同條第2 項之施用第二級毒品罪。被告施用
    海洛因及甲基安非他命前後，持有海洛因及甲基安非他命之
    低度行為，均為施用之高度行為所吸收，均不另論罪。又被
    告係同時施用海洛因與甲基安非他命，其以一行為同時觸犯
    毒品危害防制條例第10條第1 項及同條第2 項之罪，為想像
    競合犯，依刑法第55條規定，應從一重之施用第一級毒品罪
    處斷。公訴意旨認被告所犯上開2 罪間，犯意各別，行為互
    殊，應予分論併罰云云，容有未洽（如前述），併此敘明。
    爰審酌被告曾因施用毒品案件，經觀察、勒戒執行完畢釋放
    ，並獲得不起訴處分之寬典（見卷附臺灣高等法院被告前案
    紀錄表），猶不知悔改，而再犯本件施用第一級毒品及第二
    級毒品罪，顯見其戒除毒癮之意志薄弱，惟其施用毒品係自
    戕行為，對他人法益尚無具體危害，兼衡被告之品行、智識
    程度、生活狀況、犯罪之動機、目的、手段、坦承犯行之犯
    罪後態度、檢察官求處有期徒刑10月等一切情狀，量處如主
    文所示之刑，以資懲儆。另扣案之殘渣袋1 只，係被告所有
    供犯罪所用之物，業據其於警詢時及偵查中均供明在卷（見
    偵查卷宗第9 頁、第20頁），爰依刑法第38條第1 項第2 款
    規定，併予宣告沒收。
據上論斷，應依刑事訴訟法第273 條之1 第1 項、第299 條第1
項前段，毒品危害防制條例第10條第1 項、第2 項，刑法第11條
前段、第55條、第38條第1 項第2 款，判決如主文。
本案經檢察官張世聰到庭執行職務。
中    華    民    國    98    年    11    月    25    日
                  刑事第九庭    法  官    賴彥魁
上列正本證明與原本無異。
如不服本判決，應於判決送達後10日內，向本院提出上訴書狀，
並應敘述具體理由；其未敘述上訴理由者，應於上訴期間屆滿後
20日內向本院補提理由書（均須按他造當事人之人數附繕本），
「切勿逕送上級法院」。
                                書記官    楊文祥
中    華    民    國    98    年    11    月    25    日
附錄本案論罪科刑法條全文：
毒品危害防制條例第10條
施用第一級毒品者，處6 月以上5 年以下有期徒刑。
施用第二級毒品者，處3 年以下有期徒刑。


司法院資訊處製作；財團法人民間司法改革基金會備份。
